【裁判字號】    92,上訴,1540
【裁判日期】    921031
【裁判案由】    毒品危害防制條例
【裁判全文】
臺灣高等法院臺中分院刑事判決                  九十二年度上訴字第一五四○號
    上  訴  人  臺灣南投地方法院檢察署檢察官
    被      告  甲○○
    選任辯護人  黃英傑
右上訴人因被告毒品危害防制條例案件，不服臺灣南投地方法院九十一年度訴字第六
二三號中華民國九十二年七月一日第一審判決（起訴案號：臺灣南投地方法院檢察署
九十一年度偵字第二七八三、二八九二號），提起上訴，本院判決如左：
    主      文
上訴駁回。
    理      由
一、公訴意旨略以：被告甲○○基於意圖營利之概括犯意，先自年籍不詳者之「阿六
    」處，購得第一級、第二級毒品海洛因、安非他命，隨即於民國（下同）九十一
    年三月中旬某日起至同年七月二日止，對外以0000000000號等行動電
    話接受欲購買毒品者之電話訂購，並約定地點，加價以海洛因每小包新台幣（下
    同）一萬二千元、三千元至二千元不等價格（依重量三點七公克、零點七公克或
    零點二公克而有不同）、安非他命每小包四千元至二千元不等價格（依重量三點
    七公克或一公克而有不同），在南投縣埔里鎮○○里○○路「救世軍組合屋」附
    近、南投縣埔里鎮○○街五號或南投縣埔里鎮○○街一四二號等地區將第一級、
    第二級毒品海洛因、安非他命販賣予購買者。甲○○以上開方式，於右開時間內
    ，連續在前揭地點，販賣第一級毒品海洛因予彭雀華至少五次、吳媛玉至少三次
    以上，及販賣第二級毒品安非他命予潘嘉玲二次、吳媛玉三次以上。嗣於九十一
    年七月十日十六時三十分許，檢察官查獲彭雀華販賣毒品案（另案偵查中），經
    其指證、協助下，檢察官於九十一年七月三十日核發拘票，由南投縣政府警察局
    刑警隊前往甲○○住所拘提，附帶在該處扣得疑似海洛因之白色粉末三包及含殘
    渣之空袋、販賣毒品之記載帳冊一紙等物。因認被告甲○○涉有毒品危害防制條
    例第四條第一、二項之販賣第一級、第二級毒品罪嫌云云。
二、按犯罪事實應依證據認定之，無證據不得認定犯罪事實；又不能證明被告犯罪者
    ，應諭知無罪之判決，刑事訴訟法第一百五十四條第二項、第三百零一條第一項
    分別定有明文。次按事實之認定，應憑證據，如未能發現相當證據，或證據不足
    以證明，自不能以推測或擬制之方法以為裁判基礎；又認定不利於被告之事實，
    須依積極證據，苟積極證據不足為不利於被告事實之認定時，即應為有利於被告
    之認定，更不必有何有利之證據（最高法院三十年上字第八一六號、四十年臺上
    字第八六號判例參照）。
三、公訴人認被告甲○○涉有上開販賣第一級、第二級毒品罪嫌，無非係以（一）據
    證人彭雀華、吳媛玉及潘嘉玲於警訊、偵查中證述明確，且所述之交易過程及被
    告使用之交通工具（電動腳踏車）、地點均屬正確。另有扣案疑似毒品粉末及被
    告書寫之販賣用帳冊一張在卷可佐。（二）查海洛因、安非他命價格不貲，政府
    又查緝甚嚴，罪刑又重，被告甲○○如非有販賣毒品之營利意圖，當無甘冒此風
    險，多次將毒品海洛因僅以買入價格或低於買入價格出售予彭雀華、潘嘉玲、吳
    媛玉等人，且次數多達十次以上之理，顯見被告確有營利之意圖甚明等由為其論
    據。
四、訊據被告甲○○固坦承於九十一年七月三十日有為警在其住所查獲上開白色粉末
    三包及含殘渣之空袋、販賣毒品之記載帳冊一紙等物之事實不諱，惟矢口否認有
    販賣第一級、第二級毒品之犯行，辯稱：上開白色粉末三包係咖啡因，係伊吸食
    毒品時用來稀釋之用，並非毒品。含殘渣之空袋係伊吸食毒品之空袋，並非供販
    賣毒品之用。另帳冊亦與販賣毒品無關云云。經查：
（一）證人彭雀華於警訊時證稱：「我向甲○○購毒約四、五次，第一次交易約五月
      上旬，我以我的行動電話0000000000號行動電話撥打甲○○之00
      00000000號行動電話，向甲○○購買第一級毒品海洛因一千元，當時
      他騎一部電動腳踏車親自將海洛因約○點二公克拿到埔里鎮○○街五號交予我
      ，交易方式均是一手交錢一手交貨。最後一次是在九十一年七月二日早上我以
      我的行動電話0000000000號撥打甲○○之行動電話0000000
      000號向甲○○購買三千元（約○點七公克）」等語（見第二八九二號偵查
      卷第二一頁至第二二頁）。於原審則證稱：「我被抓之前如果有需要（毒品）
      會打電話給他（指被告），他會拿來埔里鎮○○街五號的店給我，我向他買了
      二次以上。最後一次是在七月七日向他買，買了三千多元，他用小袋子裝。有
      時候會替朋友跟他調，也有好幾次，我都是買海洛因，沒有買過安非他命」等
      語（見原審九十一年十月二十四日訊問筆錄）。查證人彭雀華對於其向被告購
      買毒品之次數、及最後一次購買之時間，前後所述不一，非無瑕疵可指，且查
      0000000000號與0000000000號行動電話，自九十一年五
      月九日起至同年七月十日止，並無任何通話紀錄，亦有和信電訊股份有限公司
      雙向通聯紀錄一份附卷可稽，是證人彭雀華之前開供詞，非但前後不一，且屬
      無據，並無法資為不利於被告之認定。
（二）證人潘嘉玲於警訊時證稱：「我於九十一年五月下旬聯絡湯玲華，告訴她我要
      買安非他命。第二天，湯玲華叫我到埔里『全航車站』載她，湯玲華指示我載
      她到一家機車行隔壁，並進入甲○○住處介紹我認識甲○○，我們閒聊一會兒
      後，湯玲華即叫我到門口等她，約五分鐘後湯玲華即走出來叫我載她到『全航
      車站』，我問她『毒品拿到了嗎？』，湯玲華即塞一小包安非他命給我（約一
      公克），第二次於九十一年六月上旬以同樣方式以三千元買到一點七公克安非
      他命。我不曾直接與甲○○交易毒品」等語（見第二七八三號偵查卷第六九頁
      至第七十頁）。於原審證稱：「我在八十九年開始吸食毒品」「（問：八十九
      年間一天施用幾次毒品？毒品來源？）一天施用二、三次。毒品是我男朋友劉
  文曲給我的。」「（問：為何之前說是請湯玲華向被告買的？）那是因為彭雀
      華被查獲時將我牽扯進去，所以我就牽扯彭雀華的親戚湯玲華。」「（問：警
      訊時所說是否實在？）關於湯玲華部分是不實在，我沒有向甲○○買過毒品，
      我只是在朋友家看過他，我不知道他有沒有賣毒品，我不知道甲○○的詳細住
      址，也不知道湯玲華住哪裡」各等語（見原審九十一年十二月五日訊問筆錄）
      。依證人潘嘉玲上開所述，可知其並未直接與被告交易毒品，縱其所述透過案
      外人湯玲華購買毒品乙節屬實，惟其並未親眼看到案外人湯玲華向被告購買毒
      品，故是否由湯玲華自行取出毒品販賣予證人潘嘉玲，抑或由湯玲華向他人取
      得毒品後販賣予證人潘嘉玲，亦非無可能。況依其上開警訊、原審調查時之供
      詞內容觀之，其對於施用毒品之來源前後供述不一，是證人潘嘉玲上開警訊供
      詞是否可採，非無可疑，亦不得執為不利於被告之證明。
（三）證人吳媛玉於警訊時證稱：「我曾於九十一年三月中旬第一次在埔里鎮○○里
      ○○路『救世軍組合屋』附近以一萬二千元、四千元向甲○○購買毒品海洛因
      三點七公克、安非他命三點七公克。於九十一年三月下旬及九十一年四月上旬
      又以同價格各購買一次同數量之海洛因及安非他命。每次都是甲○○主動以其
      行動電話（電話號碼忘了）撥打我的行動電話0000000000號與我聯
      絡交易毒品事宜並約定時間、地點，交易方式是一手交錢、一手交貨」等語（
      見第二七八三號偵查卷第六三頁至第六四頁）。於九十一年五月三日偵查時證
      稱：「我在九十一年一月以前有賣海洛因、安非他命。扣案之海洛因五小包六
      點二公克、安非他命三小包共四公克，是我之前交給詹文義要賣的。」「（問
      ：毒品來源？）是一個叫『建國』的，我跟他拿了三次，每次半兩。『建國』
      沒有跟其他的人拿」各等語（見第二七八三號偵查卷第八十頁）。於原審則經
      多次傳喚均未到庭，且拘提無著，僅以自白書乙紙向原審表示其未曾向被告購
      買毒品，有自白書乙紙附卷可參。依證人吳媛玉於警訊、偵查時之上開陳述可
      知，其本身涉嫌販賣海洛因、安非他命，且於九十一年五月被查獲時持有之毒
      品海洛因多達六點二公克、安非他命達四公克，且多次委託詹文義販賣毒品予
      他人，而其於警訊時所述向被告購買毒品之數量遠不及被查獲之數量，且其就
      毒品來源之供述又前後不一，益見證人吳媛玉上開所述，存有矛盾不實之處，
      不足為被告不利之認定。
（四）又扣案之上開「帳冊」一張，核其內容記載「華３．８、伶２、阿一１、國書
      １．４、柏○．八、建國１．８、琴３．８、海１」，此內容僅簡單記載人名
      代號及數字，被告或辯稱係簽賭大家樂之記載，或辯稱係其僱工工時之記載，
      雖前後不一，並不足取，但查其內容亦難以直接認定係販賣毒品之帳冊資料，
      故此證據資料亦無法資為被告販賣毒品之認定。
（五）至扣案之上開疑似毒品白粉三包，經送請詮昕科技股份有限公司鑑定結果均無
      嗎啡及安非他命成分反應，亦有南投縣政府警察局九十二年五月二十二日投警
      刑（二）第0000000000九號函及其所附之濫用藥物檢驗報告在卷可
      稽（見原審卷第一八八頁至第一九六頁），亦無法作為不利於被告之證明。
（六）又被告自九十一年四月間某日起至同年七月三日起止，確曾因連續施用第一級
      毒品海洛因，經法院裁定施以強制戒治一年，嗣經裁定停止戒治，所餘戒治期
      間付保護管束，保護管束期滿未經撤銷，而經檢察官不起訴處分確定在案，亦
      有台灣南投地方法院檢察署檢察官九十二年度戒毒偵字第一八九號不起訴處分
      書影本一份附卷可按（見本院卷第一一三頁），足見被告辯稱其曾因施用毒品
      而留有上開含殘渣之空袋云云，非不可採。
（七）又檢察官於上訴書雖指稱原審未傳訊證人湯玲華，未盡調查之能事，及原判決
      認上開紙條係簽賭或僱工之記載，未免與事實之觀察過距云云。但查檢察官已
      於本院行準備程序時以證人潘嘉玲在原審已陳稱並不知證人湯玲華之地址在何
      處為由，捨棄傳訊證人湯玲華（見本院卷第五二頁）。另原判決並未認上開紙
      條係被告簽賭或僱工之記載（見理由四之四），且依上開帳冊記載之內容觀之
      ，並無法證明被告有販賣毒品之犯行。又證人彭雀華、吳媛玉及潘嘉玲等三人
      嗣於偵查或原審翻供，是否具有誣告之犯行，宜由檢察官另行偵辦，不能以原
      審未依職權告發，即遽認其三人之警訊供詞可採。均併此敘明。
（八）綜上所述，公訴人所指證明之方法，並不能證明被告確有販賣第一、二級毒品
      之犯行。此外復查無其他確切證據足以證明被告確有販賣第一、二級毒品之犯
      行，是其犯罪要屬不能證明。原審調查後以被告之犯罪並不能證明為由，而為
      被告無罪之判決，核無違誤。檢察官上訴意旨仍執前詞指摘原判決不當，非有
      理由，應予駁回。
五、據上論結，應依刑事訴訟法第三百六十八條，判決如主文。
本案經檢察官乙○○到庭執行職務。
中      華      民      國      九十二     年     十      月   三十一   日
                                  臺灣高等法院臺中分院刑事第八庭
                                        審判長法  官  羅  得  村
                                              法  官  陳  毓  秀
                                              法  官  劉  榮  服
右正本證明與原本無異。
除檢察官得上訴外，餘不得上訴。
如不服本判決應於收受送達後十日內向本院提出上訴書狀，其未敘述上訴之理由者並
得於提起上訴後十日內向本院補提理由書（均須按他造當事人之人數附繕本）。
                                              書記官  陳  俞  豪
中      華      民      國      九十二     年    十一     月     三     日
                                                                        Ｉ


司法院資訊處製作；財團法人民間司法改革基金會備份。
